【裁判字號】    95,易,492
【裁判日期】    951205
【裁判案由】    傷害
【裁判全文】
臺灣苗栗地方法院刑事判決               95年度易字第492號
公  訴  人  臺灣苗栗地方法院檢察署檢察官
被      告  乙○○
上列被告因傷害案件，經檢察官聲請簡易判決處刑（聲請簡易判
決處刑書案號：95年度偵字第2438號），本院苗栗簡易庭認有刑
事訴訟法第451 條之1 第4 項但書之情事，改依通常程序審理，
判決如下：
    主  文
乙○○傷害人之身體，處有期徒刑參月，如易科罰金，以銀元參
佰元即新臺幣玖佰元折算壹日。
    事  實
一、乙○○與甲○○之前妻丙○○（2 人於民國94年11月1 日離
    婚）係同事關係，甲○○因懷疑乙○○與丙○○有曖昧關係
    ，遂於94年9 月28日下午1 時許，電邀乙○○至苗栗縣竹南
    鎮○○里○ 鄰○○路23巷120 號當面對質，席間甲○○詢問
    丙○○要如何處理，丙○○答以：「這件事我不知道要怎麼
    對你交代」等語，因而引發甲○○不悅，憤而掌摑丙○○之
    臉頰，乙○○見狀加以攔阻，遂與甲○○發生拉扯，雙方拉
    扯中，不慎碰撞放置在客廳茶几上之花瓶，致該花瓶掉到地
    上產生碎片，詎乙○○竟基於傷害人身體之犯意，以徒手之
    方式及持花瓶碎片毆打甲○○，致甲○○受有顏面、頸部及
    左腿多處撕裂傷等傷害。
二、案經甲○○訴由苗栗縣警察局竹南分局報請臺灣苗栗地方法
    院檢察署檢察官聲請簡易判決處刑。
    理  由
一、訊據被告乙○○固坦承有於上揭時、地徒手傷害告訴人甲○○之事實，惟矢口否認有持花瓶碎片毆打告訴人甲○○之犯
    行，辯稱：我沒有拿花瓶打他，我不知道他為何會被花瓶弄
    傷云云。經查：
（一）上揭事實，業經告訴人於警詢、偵查中及本院審理時指訴
      甚詳，而告訴人遭毆打後受傷流血之情形，亦經證人即苗
      栗縣警察局竹南分局警員黃偉展於偵查中證述屬實，且被
      告於本院審理時坦承：「（後來是不是兩人就一直拉扯？
      ）對」、「（拉扯的時候有打來打去？）對」、「（拉扯
      完之後，他臉部有沒有流血？）有」、「（你是不是也有
      用手用腳？）對。」等語明確（見本院審判筆錄）。此外
      ，另有慈祐醫院診斷證明書1 份及苗栗縣警察局竹南分局
      95年8 月2 日南警偵字第0950050055號函附照片2 張在卷
      可稽。
（二）被告雖辯稱並未持花瓶碎片毆打告訴人云云。然被告於本
      院審理時供稱：「（地上有花瓶破掉嗎？）有玻璃碎片」
      、「（花瓶是）拉扯撞到破掉」、「在沙發上拉扯」、「
      （你與告訴人在沙發上扭打的時候有滾到地上嗎？）沒有
      。」等語（見本院卷第67、68、71頁），倘若告訴人當時
      並未因扭打滾到地上，則告訴人臉上不可能無端遭到花瓶
      碎片割傷，顯見告訴人所受之傷害確係由被告手持花瓶碎
      片所致；再者，告訴人於警詢中指稱：「最後乙○○從地
      上撿拾玻璃花瓶碎片砸向我的左臉。」等語（見偵查卷第
      5 頁），於偵查中指稱：「乙○○‧‧持花瓶打我眼角1
      下，我頭就流血。」等語（見偵查卷第24頁），亦核與前
      開診斷證明書所載之傷勢位置及「撕裂傷」之情形相符，
      是告訴人之指訴堪認與事實相符。
（三）綜上，被告所辯，顯係事後卸責之詞，不足採信。本件事
      證明確，被告傷害之犯行，應堪認定。
二、核被告乙○○所為，係犯刑法第277 條第1 項之傷害罪。被
    告行為後，刑法業於94年2 月2 日修正公布部分條文，並於
    95年7 月1 日施行。依修正後刑法第2 條第1 項規定：「行
    為後法律有變更者，適用行為時之法律。但行為後之法律有
    利於行為人者，適用最有利於行為人之法律。」此條規定係
    規範行為後法律變更所生新舊法律比較適用之準據法，本身
    尚無新舊法比較之問題，於新法施行後，應一律適用新法第
    2 條第1 項之規定，為「從舊從輕」之比較；且比較時應就
    罪刑有關之共犯、未遂犯、想像競合犯、牽連犯、連續犯、
    結合犯，以及累犯加重、自首減輕暨其他法定加減原因（如
    身分加減）與加減例等一切情形，綜其全部罪刑之結果而為
    比較（最高法院95年5 月23日95年度第8 次刑庭會議決議參
    照）。則按被告所犯刑法第277 條第1 項之傷害罪，法定刑
    得科銀元1 千元以下罰金，依修正後刑法施行法增訂第1條
    之1 規定：「中華民國94年1 月7 日刑法修正施行後，刑法
    分則編所定罰金之貨幣單位為新臺幣。94年1 月7 日刑法修
    正時，刑法分則編未修正之條文定有罰金者，自94年1 月7
    日刑法修正施行後，就其所定數額提高為30倍。但72年6 月
    26日至94年1 月7 日新增或修正之條文，就其所定數額提高
    為3 倍」及刑法第33條第5 款修正為：「主刑之種類如下：
    五、罰金：新臺幣1 千元以上，以百元計算之」等規定，是
    依修正後之法律，刑法第277 條第1 項之傷害罪所得科處之
    罰金刑最高為新臺幣3 萬元、最低為新臺幣1 千元；然依被
    告行為時之刑罰法律即罰金罰鍰提高標準條例第1 條前段規
    定之提高倍數10倍及刑法第33條第5 款規定之罰金最低額1
    元計算，該罪之罰金刑最高為銀元1 萬元，最低額為銀元1
    元，若換算為新臺幣，最高額雖與新法同為新臺幣3 萬元，
    然最低額僅為新臺幣3 元，因此，比較上述修正前、後之刑
    罰法律，自以被告行為時關於科處罰金刑之法律較有利於被
    告。再依被告行為時之刑法第41條第1 項前段規定：「犯最
    重本刑為5 年以下有期徒刑以下之刑之罪，而受6 個月以下
    有期徒刑或拘役之宣告，因身體、教育、職業、家庭之關係
    或其他正當事由，執行顯有困難者，得以1 元以上3 元以下
    折算1 日，易科罰金。」又被告行為時之易科罰金折算標準
    ，依修正前罰金罰鍰提高標準條例第2 條前段（現已刪除）
    規定，就其原定數額提高為1 百倍折算1 日，則本件被告行
    為時之易科罰金折算標準，應以銀元1 百元至3 百元折算1
    日，依現行法規所定貨幣單位折算新臺幣條例應以新臺幣3
    百元至9 百元折算1 日。惟修正後之刑法第41條第1 項前段
    則規定：「犯最重本刑為5 年以下有期徒刑以下之刑之罪，
    而受6 個月以下有期徒刑或拘役之宣告者，得以新臺幣1千
    元、2 千元或3 千元折算1 日，易科罰金。」比較修正前後
    易科罰金之折算標準，以修正前之規定，較有利於被告。是
    綜合上開罪刑全部比較結果，認適用裁判時之新法對被告均
    非較為有利，自應依刑法第2 條第1 項前段，適用被告行為
    時之上開修正前刑法規定，以為論處。爰審酌被告因遭告訴
    人質疑與案外人丙○○有曖昧關係，未能理性向告訴人解釋
    ，反徒手並持花瓶碎片毆打告訴人，使其受有如事實欄所載
    之傷害，告訴人所受之傷勢非輕，且迄未與告訴人達成和解
    ，惟犯後尚能坦承犯行等一切情狀，量處如主文所示之刑，
    並依修正前刑法第41條第1 項前段，諭知易科罰金之折算標
    準。
據上論斷，應依刑事訴訟法第452 條、第299 條第1 項前段，刑
法第2 條第1 項前段、第277 條第1 項、修正前刑法第41條第1
項前段，罰金罰鍰提高標準條例第1 條前段、修正前罰金罰鍰提
高標準條例第2 條，現行法規所定貨幣單位折算新臺幣條例第2
條，判決如主文。
本案經檢察官洪清秀到庭執行職務。
中    華    民    國    95    年    12    月    5     日
                  刑事第三庭  審判長法  官  柳章峰
                                    法  官  呂曾達
                                    法  官  林卉聆
以上正本證明與原本無異。
如不服本判決，應於判決送達後10日內向本院提出上訴狀（應抄
附繕本）。告訴人或被害人如對於本判決不服者，應具備理由請
求檢察官上訴，其上訴期間之計算係以檢察官收受判決正本之日
期為準。
                                    書記官  盧俊良
中    華    民    國    95    年    12    月    5     日
附錄論罪科刑之法條全文：
中華民國刑法第277條第1項
（普通傷害罪）
傷害人之身體或健康者，處3 年以下有期徒刑、拘役或1 千元以
下罰金。


司法院資訊處製作；財團法人民間司法改革基金會備份。
